【裁判字號】    94,交聲,281
【裁判日期】    950303
【裁判案由】    違反道路交通管理處罰條例聲明異議
【裁判全文】
臺灣新竹地方法院交通事件裁定        94年度交聲字第281 號
移
異  議  人
即受處分人  丙○○
上列受處分人因違反道路交通管理處罰條例案件，對於交通部公
路總局新竹區監理所民國94年10月17日竹監自字第裁50－Z00000
000 號裁決處分聲明異議，本院裁定如下：
    主  文
異議駁回。
    理  由
一、按汽車行駛高速公路，應依速限標誌指示，高速公路交通管
    制規則第5 條第1 項前段定有明文。又汽車行駛於高速公路
    或設站管制之道路，而不遵管制之規定者，處汽車駕駛人新
    臺幣（下同）3 千元以上6 千元以下罰緩。汽車駕駛人，違
    反道路交通管理處罰條例第33條者，除依該條規定之罰鍰處
    罰外，並記違規點數1 點，道路交通管理處罰條例第33條第
    1 項、第63條第1 項第1 款分別定有明文。
二、原處分機關交通部公路總局新竹區監理所（下稱新竹區監理
    所）移送意旨略以：異議人即受處分人丙○○於民國94年9
    月12日上午8 時3 分許，駕駛所有車牌號碼EE－3456號自用
    租賃小客車，行經國道一號高速公路北向273 公里處，以時
    速114 公里之速度超過限速100 公里行駛，而為內政部警政
    署國道公路警察局第四警察隊（下稱國道第四警察隊）警員
    乙○○、甲○○以異議人違反道路交通管理處罰條例第33條
    第1 項規定，填掣公警局交字第Z00000000 號舉發違反道路
    交通管理事件通知單（下稱舉發通知單）。嗣經新竹區監理
    所於94年10月17日依道路交通管理處罰條例第33條第1 項規
    定裁處異議人罰鍰新臺幣3 千元，並依同條例第63條第1 項
    （裁定書漏載第1 款）規定記違規點數1 點。
三、聲明異議意旨略以：異議人於上開時間駕駛上開小客車，行
    經國道一號高速公路北向273 公里時，原行駛於內側車道，
    惟因前方之小客車（下稱A 車）卻突然緊急減速，為避免發
    生追撞，遂變換至外側車道，但仍保持在該小客車右後方，
    數秒後即為警攔停舉發違規超速行駛，然因伊始終駛於A 車
    之後，且測距為329 公尺，測速角度極小，又無法提供相片
    ，所以測速槍應係測到A 車之速度，但警員仍執意舉發，於
    是伊在警員默認下自行在舉發通知單上加註「前有車輛超速
    ，跟在後車」文字，以維權利；嗣後，國道第四警察隊來函
    卻稱「變換到外側車道後即以較內側車道之前車速度為快車
    速超越前車」，依此說法，豈不和警員先前默認紅單上之加
    註互為矛盾？舉發單位認定之事實顯有違誤。因認原處分機
    關據此裁罰，並不合理，爰依法聲明異議，請求撤銷原裁決
    處分等等。
四、認定異議人違規事實明確所憑之證據及理由：
（一）證人即現場舉發本件交通違規事件之國道第四警察隊警員
      乙○○於本院訊問時之證述。
（二）內政部警政署國道公路警察局舉發違反道路交通管理事件
      通知單、國道第四警察隊94年9 月29日公警四交字第0940
      472024號函文及新竹區監理所94年10月17日竹監自字第裁
      50－Z00000000 號違反道路交通管理事件裁決書各1 紙可
      資證明。
（三）本院當庭勘驗雷射測速槍照片2 幀、台灣光學有限公司94
      年5 月25日檢驗報告及雷射測速槍使用手冊附卷為憑。
（四）訊據異議人即受處分人仍執聲明異議之詞為辯，經查：
  １、證人即舉發本件交通違規事件之國道第四警察隊警員乙○
      ○於本院調查時具結證述：當時異議人駕駛之車牌號碼EE
      －3456號小客車是行駛於內線車道，前面確有一部不明車
      號的小車，異議人的右後方就是外側車道也有一臺不明車
      號的大貨車，但仍有一段距離，異議人車輛由內線切換到
      外線車道，並超越其前面之不明車號小客車，就在異議人
      超越時以雷射測速槍測得其時速為114 公里，於是便鳴警
      笛、開閃光燈，拿指揮棒將異議人攔停並開立舉發通知單
      等語。證人就此取締過程證述完整，且對於當時異議人變
      換車道及周遭車輛之相關位置，均能清楚描述，顯見其對
      於異議人之車速較之於內側車道之前車為快，並超越之的
      認識明確；復因異議人於聲明異議狀指稱執行員警當場表
      示「開了這麼多紅單，從沒有人敢在紅單上寫意見」，而
      異議人亦在舉發通知單上加註「前有車輛超速，跟在後車
      」文字，至證人在本院訊問時復證稱，異議人在舉發通知
      單上註記時，另一在場執勤警員甲○○小隊長表示說簽名
      即可，不要在舉發通知單上做任何其他註記，並告以簽名
      不表示承認違規，只代表收受之意等語，是證人對此一受
      處分人之違規事實經過，應有較為深刻印象，故其於本院
      調查訊問時經具結後所為之證述，應與事實相符而足以採
      信。
  ２、另異議人對於當時之測距有329 公尺之遠，且同時有3 輛
      車移動，可供測速槍施測之角度極小，復因測速槍不配有
      望遠鏡功能，警員如何能確定所測得之數據為哪輛車之車
      速一事，存有疑義。據證人乙○○於本院調查時具結證述
      ：我們在取締違規車輛的時候，都是透過雷射槍瞄準器看
      對方來車，有時也會先用目測前方來車後，再拿起雷射槍
      測速，通常我們是針對速度比較快的車測速，以確定其是
      否超速；當時異議人的車輛移動比較快，且從內側車道切
      出外側車道，要超越前車的情形十分明顯，速度亦顯然較
      快，所以就直接以雷射槍瞄準，再且，瞄準時須很穩定地
      控制測速槍，才不致會有誤差，若不穩定，雷射測速槍即
      無法測得偵測，瞄準器即不會出現速度，螢幕亦僅會顯示
      錯誤碼，由於當時是我操作測速槍，所以我確定是異議人
      的車速較快才施測的，且當場亦告以異議人與其無冤無仇
      ，不須冤枉他等語。基此，證人既有如上之確信其所測速
      對象即為異議人無誤，並且交通警員掣單舉發違反道路交
      通管理處罰條例所列之違規事實，本質上為行政處分，係
      公務員基於職務上之公權力，依法就特定之具體事件所為
      具有公法上效果之單方行政行為，基於公務員為公法上行
      為具有公信力之原則，該行政處分當可被推定為真正，其
      據以依法處分之事實認定亦為真正無誤，本此公信原則，
      乃立法者賦予行政機關制定違反道路交通事件統一裁罰基
      準及處理細則，使勤務警員得當機處分以達其維護交通秩
      序、安全之行政目的；反之，若謂公務員一切行政行為均
      需預留證據以證其實，則國家行政勢必窒礙難行，據此，
      刑事訴訟法就犯罪證據有關之規定中與屬行政秩序罰之交
      通違規裁罰本質不合之部分，自不在準用之列。從而，異
      議人既未就執勤警員之舉發有誤提出相關證據以供調查，
      本院經查亦無任何證據足資證明警員有捏造事實違法取締
      之情事，則執勤警員本其維護交通秩序、安全職責所為之
      舉發，自應受到合法、正確之推定。
  ３、復參以施俊堯所著有關警察雷射測速之證據能力與證明力
      研究報告之論述：雷射測速原理是以雷射光先後發射與接
      收後，通過高速運算計算時間與距離，況且雷射槍測速器
      係以雷射光速瞄準受測目標車進行偵測，不受其他車輛干
      擾，只能鎖定一個測速目標，確認違規車輛不會有錯誤，
      偵測時間僅需0.3 秒，而且不需要校正；此外，雷射測速
      儀器在從國外進口至國內交通警察使用之前，在先進國家
      早已使用多年，此種雷射技術與概念，早在美國登陸月球
      時即使用為計算精密登陸距離，因此較簡單的交通違規雷
      射測速，其精確度更無庸置疑等情觀之，本件所使用之手
      持式雷射測速槍乃國外先進科學儀器，係由政府購置核發
      並由國外進口，雖我國經濟部中央標準檢驗局目前對雷射
      槍測速器尚未有檢定規範，惟該雷射槍測速器出廠時業經
      檢驗合格，且該檢驗合格文件譯本亦經我國法院公證，又
      雖該儀器未配有照相採證之功能，但既已經原廠檢驗合格
      ，且用以測得異議人超速行駛之編號UX 009039 號測速槍
      ，亦曾經檢驗校正可正常操作使用，有台灣光學有限公司
      檢驗報告可查，精確性當不容懷疑，佐以測速當時之車流
      量不大，異議人周圍僅有另2 部車輛行駛，測速槍與異議
      人車輛間並無任何阻礙，已經證人乙○○證述明確，亦為
      異議人所不否認，測距雖有329 公尺，但仍遠低於雷射測
      速槍最大接收範圍，且舉發人員本身即為國道高速公路警
      察局警員，執行高速公路交通違規稽查工作屬其重要職務
      之一，就儀器之操作實施必有相當的教育訓練，當不致有
      鎖定錯誤之情事，應可排除人為操作疏失之可能性，是異
      議人當時超速行車經員警察覺後，輔以科學儀器測得違規
      行為，進而鳴警笛、開啟警示燈示意異議人停車受檢，並
      依法掣單舉發，尚屬有據。
  ４、按行政處分乃行政機關之行政行為，應以有職務權限之行
      政機關所為之內容始發生法律上之效力，任何無權限或未
      依法授權之第三人所為之行政處分或行政處分內容，均非
      屬行政機關之決定或意思表示，應不發生公法上法律效果
      ，是異議人雖在舉發通知單上另有所記載，惟因欠缺法律
      上權限，就該記載而言，應屬無效，不得視為行政處分即
      舉發通知單之內容，此合先敘明。再按，意思表示依其表
      示方式可分為明示及默示之意思表示，所謂默示意思表示
      ，非指當事人單純之不作為（即沈默），而係當事人積極
      地以他種表示方式間接表示其意思，或以事實行為表示某
      種特定效果意思而言，惟無論明示或默示，均應以表意人
      有為該項意思表示之意思為前提。本件舉發警員雖使異議
      人在舉發通知單上為「前有車輛超速，跟在後車」註記，
      然同時亦有向異議人表達不要在舉發通知單上為任何註記
      之意，且在警員之主觀意思上，受處分人於舉發通知單上
      簽名之行為，僅表示其已收受該通知單，並無受處分人自
      承有違規事實之作用，受處分人若有異議，仍得向監理機
      關陳述意見或向法院聲明異議以資救濟，此業經證人乙○
      ○於本院訊問時證稱，與其共同執勤之警員甲○○小隊長
      在舉發當時已向異議人表達此意屬實，縱使舉發警員最終
      仍讓受處分人為前開註記，仍無可逕認為舉發警員有和受
      處分人為相同意思之默示表示，準此，異議人以警員令其
      在舉發通知單上為上開註記，即視為該警員默認其所載文
      字所表彰之意義，並以此為辯，實有誤會，故此項辯解，
      無足為採。
  ５、綜上，本件異議人既未就執勤員警之舉發有誤提出確實證
      據以供調查，亦無任何證據足資證明舉發警員有誤認或捏
      造事實違法取締之情事，則執勤警員本其維持交通秩序、
      安全職責所為之舉發，自應受到合法、正確之推定，且本
      案係依據科學測速器感應採證舉發，並無挾持個人恩怨之
      情緒因素置於其中，是異議人即受處分人於上開時、地駕
      駛自用小客車超速之違規行為，洵堪認定，上開辯解難認
      可採。
五、綜上所述，異議人既有前揭違規事實，原處分機關依道路交
    通管理處罰條例第33條第1 項、第63條第1 項第1 款，裁處
    罰鍰3,000 元，並記違規點數1 點，經核尚稱允當，異議人
    指摘原處分不當，為無理由，應予駁回。
六、依道路交通案件處理辦法第19條，裁定如主文。
中    華    民    國    95    年    3     月    3     日
                  交通法庭法  官  馮俊郎
以上正本證明與原本無異。
如不服本裁定，應於裁定送達後5 日內向本院提出抗告狀。
中    華    民    國    95    年    3     月    3     日
                          書記官  鄧雪怡


司法院資訊處製作；財團法人民間司法改革基金會備份。
